【裁判字號】    98,簡上,194
【裁判日期】    980731
【裁判案由】    返還信用卡消費款
【裁判全文】
臺灣臺北地方法院民事判決             98年度簡上字第194號
上  訴  人  丙○○
被  上訴人  國泰世華商業銀行股份有限公司
法定代理人  甲○○
訴訟代理人  乙○○
            庚○○
            己○○
            戊○○
            丁○○
上列當事人間返還信用卡消費款事件，上訴人對於中華民國97年
9月26日本院新店簡易庭97年度店簡字第1596號第一審判決提起
上訴，本院於中華民國98年7月23日言詞辯論終結，判決如下：
    主  文
上訴駁回。
原判決主文第一項應減縮為：上訴人應給付被上訴人新臺幣貳拾
玖萬柒仟零捌拾壹元，及自民國九十六年五月十一日起至清償日
止，按年息百分之十九點七計算之利息及違約金。
第二審訴訟費用新臺幣伍仟肆佰陸拾元由上訴人負擔。
    事實及理由
甲、程序部分：
    按訴狀送達後，原告不得將原訴變更或追加，但擴張或減縮
    應受判決事項之聲明者，不在此限，民事訴訟法第255條第1
    項第3款定有明文。又第二審為訴之變更或追加，非經他造
    同意，不得為之。但第255條第1項第2款至第6款之情形，不
    在此限。民事訴訟法第446條第1項定有明文，此規定依同法
    第436條之1第3項為簡易第二審訴訟程序所準用。本件被上
    訴人國泰世華商業銀行股份有限公司原起訴請求上訴人丙○
    ○給付新臺幣（下同）33萬3,889元，及其中30萬5,226元部
    份，自民國94年12月5日起至清償日止，按年息19.7％計算
    之利息。嗣於本院第二審程序中，變更聲明為：上訴人應給
    付被上訴人29萬7,081元，及自96年5月11日起至清償日止，
    按年息19.7％計算之利息。核其性質僅屬減縮應受判決事項
    之聲明，按諸上揭規定，自應准許之。
乙、實體部分：
一、被上訴人主張：匯通商業銀行股份有限公司於91年6月3日更
    名為國泰商業銀行股份有限公司。又國泰商業銀行股份有限
    公司於92年6月26日經財政部核准正式與世華聯合商業銀行
    股份有限公司合併，國泰商業銀行股份有限公司為消滅公司
    ，世華聯合銀行股份有限公司為存續公司，世華聯合銀行股
    份有限公司並於92年10月27日經經濟部核准登記正式更名為
    國泰世華商業銀行股份有限公司，原國泰商業銀行股份有限
    公司及原世華聯合商業銀行股份有限公司之權利義務關係由
    合併後存續並更名之國泰世華商業銀行股份有限公司依公司
    法第75條規定概括承受。上訴人於91年7月2日與被上訴人訂
    立信用卡使用契約，並領用信用卡（卡號：00000000000000
    00／0000000000000000）使用，依約上訴人即得於被上訴人
    之特約商店記帳消費，並應於當期繳款截止日前向被上訴人
    全部清償，或以循環信用方式繳付最低應繳金額，逾期清償
    者應另行給付被上訴人按年息19.7％計算之利息，截至94年
    12月4日止帳款尚餘12萬5,866元，及其中本金11萬1,810元
    未按期繳付。上訴人另於93年6月9日與被上訴人成立簡易通
    信貸款契約，向被上訴人借款21萬元，按年息18.5％計算利
    息，約定共分60期清償，依年金法按月計付本息，併入信用
    卡帳款一併繳納，如未依約於繳款期限前繳款或未繳足月付
    金時，被上訴人得將未繳金額之本金部分，或經被上訴人主
    張視為到期之本金部分，按年息19.7％計算之利息，併入信
    用卡帳單與信用卡消費帳款一併計收，倘為延遲繳款經被上
    訴人主張暫時停止上訴人信用卡之權利時，除喪失期限利益
    ，視為全部到期，上訴人截至94年12月4日止帳款尚餘20萬
    8,023元，及其中本金19萬3,416元未按期繳付。是上訴人至
    94年12月4日止，共餘本金33萬3,889元及其中30萬5,226元
    部分按上開約定利率計算之利息未給付。又上訴人曾於95年
    6月19日向最大債權銀行彰化商業銀行股份有限公司（下稱
    彰化商銀）聲請債務協商，並達成協議，自95年7月起分80
    期償還，利率為0％，而上訴人於95年6月簽署債務協商協議
    書時，對積欠被上訴人之餘款34萬4,447元應無異議，並自
    95年7月起至96年5月止共繳11期帳款，即被上訴人收回借款
    4萬7,366元，故上訴人尚積欠如主文第2項所示之本金及利
    息未清償。爰依信用卡契約及消費借貸之法律關係，請求被
    告清償等語。
二、上訴人則以：當初因家庭收入不穩，3個小孩在就學，上訴
    人為了生活開銷而辦卡應急，又為償還卡債，在業務員推銷
    下又辦了簡易通信貸款21萬元。自91年7月辦卡以來至94年9
    月間，上訴人都如期繳款，簡易通信貸款也償還一年多，但
    利息、手續費及違約金令上訴人喘不過氣來，上訴人於95年
    7月主動申請協商機制，但銀行核定每月仍要繳款2萬餘元，
    對上訴人依然是沉重負擔，上訴人勉強繳款11個月後即96年
    6月起停止繳款。希望被上訴人能就借款總額及還款方式與
    上訴人能有協商的機會等語，資為抗辯。
三、原審為被上訴人勝訴之判決，上訴人不服，提出上訴到院，
    並聲明：(一)原判決廢棄；(二)被上訴人在第一審之訴及假執行
    之聲請均駁回。被上訴人答辯聲明則為：上訴駁回。被上訴
    人並減縮起訴聲明為：上訴人應給付被上訴人29萬7,081元
    ，及自96年5月11日起至清償日止，按年息19.7％計算之利
    息。
四、得心證之理由：
    被上訴人主張之上開事實，業據其提出財政部函文、股份有
    限公司變更登記表、信用卡消費帳款債權明細報表、信用卡
    申請書、簡易通信貸款申請書、約定條款（見本院支付命令
    卷第4頁至第10頁）、協議書、債務協商期間繳款明細、信
    用卡對帳單、掛號函件回執（見本院卷第26頁至第47頁）為
    證，核屬相符。又上訴人對於被上訴人主張欠款之金額29萬
    7,081元並不爭執（見本院卷第97頁），其亦自認業經債務
    協商，且有還錢意願，只因經濟窘困所以停止繳納等情，是
    被上訴人主張之上開事實，應堪信為真實。從而，被上訴人
    依信用卡契約及消費借貸之法律關係，請求上訴人給付如主
    文第2項所示之本金及利息為有理由，應予准許。原審判命
    上訴人如數給付，並分別為得、免假執行之宣告（減縮部分
    除外），核無違誤。上訴意旨指摘原判決不當，求予廢棄改
    判，為無理由，應予駁回。另被上訴人於本院就其本金、利
    息及違約金之請求既有減縮，爰將原判決主文第1項，宣示
    如主文第2項所示。
五、因本件事證已臻明確，兩造其餘主張陳述及所提之證據，經
    本院斟酌後，認與判決結果不生影響，均毋庸再予論述，附
    此敘明。
六、據上論結，本件上訴為無理由，依民事訴訟法第436條之1第
    3項、第449條第1項、第463條、第78條，判決如主文。
中    華    民    國    98    年    7     月    31    日
                  民事第四庭  審判長法  官  周祖民
                                    法  官  余明賢
                                    法  官  賴武志
以上正本係照原本作成。
本判決不得上訴。
中    華    民    國    98    年    7     月    31    日
                                    書記官  施若娟


司法院資訊處製作；財團法人民間司法改革基金會備份。
